臺灣臺北地方法院刑事判決　　　　　　　　　　　　　九十年度交易字第三○一號
　　公　訴　人　臺灣臺北地方法院檢察署檢察官
　　被　　　告　乙○○
右列被告因過失傷害案件，經檢察官提起公訴（九十年度偵字第一九○六八號），本
院判決如左：
    主  文
乙○○因過失傷害人，處拘役肆拾日，如易科罰金以參佰元折算壹日。
    事  實
一、乙○○於民國八十九年十二月六日凌晨四時二十五分許，欲駕駛其原停放在台北
    市○○路○段一一五號前禁止臨時停車路段之車號六Ａ－八二○七號自用小客車
    離去，本應注意行車起步前注意前後左右有無障礙或車輛行人，並應讓行進中之
    車輛行人優先通行，而依當時天候晴、夜間有照明、路面柏油、乾燥、無缺陷、
    無障礙物、視距良好等情，並無不能注意情事，詎其疏未注意及此，貿然將車首
    左轉前駛，適甲○○騎乘車號ＭＣＪ—三七九號重機車沿台北市○○路○段南往
    北方向行駛行經該處，見狀避煞不及，遭乙○○駕駛之汽車擦撞倒地，受有左肱
    股骨骨折之傷害。嗣經乙○○報警處理，並即向到場員警坦承肇事接受裁判。
二、案經甲○○訴請台北市政府警察局大安分局報告台灣台北地方法院檢察署檢察官
    偵查起訴。
    理    由
一、訊據被告乙○○坦承確有於上揭時、地駕車發生車禍，致告訴人甲○○受傷之事
    實，惟否認伊有過失，辯稱：事發時伊所駕駛汽車係處於靜止狀態，是告訴人機
    車上之報架勾到該汽車輪胎方肇事云云。惟查：
    （一）右揭犯罪事實，業據告訴人迭於警訊、偵查及本院調查時指述歷歷，並有
          告訴人提出之財團法人國泰綜合醫院診斷證明書、警製之道路交通事故調
          查表各一紙附卷可稽。
    （二）針對本件事故發生原因，被告已於偵查中陳稱：「當時我原本駕六Ａ－八
          二○七號自小客車，在肇事地點停車，要讓朋友上車，我先把車倒退，車
          頭轉出一點點，就有一部摩托車從後面追撞過來」等語，並坦認伊對本件
          車禍之發生為有過失（偵卷第三十一頁訊問筆錄參照），伊於本院審理中
          改口辯稱事發時伊所駕駛汽車係處於靜止狀態云云，顯為卸責之詞，並不
          足採。
    （三）退步言之，縱認被告所言事發時伊所駕駛汽車係處於靜止狀態一節屬實，
          然伊亦自承該車當時處於發動狀態，待熱車後即欲上路駛離停放之處（本
          院九十一年九月十二日審判筆錄參照）。觀諸卷內道路交通事故調查報告
          表，事發時被告駕駛之汽車係斜停於安和路一段一一五號前路邊，該車右
          前車輪距離路緣一點五公尺，車頭已侵入直行車之車道，而汽車臨時停車
          時，應依車輛順行方向緊靠道路右側，其右側前後輪胎外側距離緣石或路
          面邊緣不得逾六十公分，為道路交通安全規則第一百十一條第二項所明定
          ，被告顯已違反上開規定，伊有過失要無疑義。是以縱認被告所辯為真，
          亦難解免過失之責。
    （四）按行車起步前應顯示方向燈，注意前後左右有無障礙或車輛行人，並應讓
          行進中之車輛行人優先通行，道路交通安全規則第八十九條第一項第六款
          定有明文，被告為已考領駕照之駕駛人，對此實難諉稱不知。而依卷附道
          路交通事故調查報告表所載，事發當時天候晴、夜間有照明、路面柏油、
          乾燥、無缺陷、無障礙物、視距良好，並無不能注意情事，被告竟疏未注
          意，於起駛前未注意禮讓告訴人所騎乘行進中之直行機車而肇事，致告訴
          人受有如事實欄所載之傷害，伊對本件事故之發生為有過失，至屬明確；
          告訴人所受傷害與被告之過失行為間並有相當因果關係。綜上，本案事證
          明確，被告過失犯行洵堪認定，應依法論科。
二、核被告乙○○所為，係犯刑法第二百八十四條第一項前段之過失傷害罪。又被告
    於肇事後隨即報警並向到場處理事故員警坦承肇事，有警製之自首調查表一紙在
    卷足憑，為對於未發覺之罪自首而接受裁判，應減輕其刑。爰審酌被告之品行、
    犯罪手段、所生危害、肇事後迄今未賠償告訴人所受損害等一切情狀，量處如主
    文所示之刑。被告行為後，刑法第四十一條已於九十年一月四日修正，嗣經總統
    於九十年一月十日公布，並自同年一月十二日起生效，依現行刑法第四十一條第
    一項前段：「犯最重本刑為五年以下有期徒刑以下之罪，而受六個月以下有期徒
    刑或拘役之宣告，因身體、教育、職業、家庭之關係或其他正當事由，執行顯有
    困難者，得以一元以上三元以下折算一日，易科罰金」之規定，較諸修正前之刑
    法第四十一條以「犯最重本刑為三年以下有期徒刑以下之刑之罪，而受六月以下
    有期徒刑或拘役之宣告」，始得易科罰金之規定，以修正後現行刑法第四十一條
    第一項前段之規定有利於被告，被告行為時雖在刑法第四十一條修正生效前，惟
    依刑法第二條第一項前段規定，仍應適用裁判時即修正後之刑法第四十一條第一
    項前段規定，諭知易科罰金之折算標準。
據上論斷，應依刑事訴訟法第二百九十九條第一項前段，刑法第二條第一項前段、第
二百八十四條第一項前段、第六十二條前段、第四十一條第一項前段，罰金罰鍰提高
標準條例第一條前段、第二條，判決如主文。
本案經檢察官蔡名堯到庭執行職務
中      華      民      國      九十一      年      九    月    廿六    日
                                      臺灣臺北地方法院交通法庭
                                          法  官  陳婷玉
右正本證明與原本無異
如不服本判決應於送達後十日內向本院提出上訴狀
                                          書記官  陳弘文
中      華      民      國      九十一      年      九    月    三十    日
附錄本案論罪科刑法條全文
刑法第二百八十四條第一項：因過失傷害人者，處六月以下有期徒刑，拘役或五百元
                          以下罰金，致重傷者，處一年以下有期徒刑，拘役或五
                          百元以下罰金。
